臺灣高等法院刑事裁定
111年度聲再字第354號
聲  請  人
即受處分人  林志豪


                    （於法務部○○○○○○○○執行強制戒治中）
上列聲請人即受處分人因違反毒品危害防制條例案件，不服本院
111年度毒抗字第501號，中華民國111年6月6日確定裁定（臺灣
新北地方法院111年度毒聲字第557號，聲請案號：臺灣新北地方
檢察署111年度聲戒字第111號），聲請重新審理，本院裁定如下
：
    主  文
重新審理之聲請駁回。
    理  由
一、聲請意旨略以：聲請人即受處分人林志豪經臺灣新北地方法
    院以111年度毒聲字第557號，裁定令入戒治處所執行強制戒
    治，其期間為6月以上，至無繼續強制戒治之必要為止，最
    長不得逾1年。聲請人不服提起抗告，經本院於民國111年6
    月6日以111年度毒抗字第501號駁回抗告確定（下稱原確定
    裁定）。然戒治所之有無繼續施用毒品傾向評估標準紀錄表
    （下稱評估紀錄表），竟將已執行完畢之前科列入分數計算
    ，顯失公平，且評估過程僅2至3分鐘、輕率粗糙，流于形式
    ，僅憑個人之擅斷即為強制戒治處分，而長期剝奪聲請人之
    人身自由。且聲請人需照顧年邁、肢障親屬之生活起居、經
    濟來源，請給予聲請人自新之機會，讓聲請人在外戒癮。又
    評估時聲請人均回答以抽菸方式施用毒品，然評估紀錄表中
    竟載為以針具施用。另聲請人所從事之工作為全職綁鐵工作
    ，並非兼職，然評估紀錄表亦誤載為兼職，此均與聲請人之
    評分結果有關，爰提出新事證聲請重新審理云云。
二、按觀察、勒戒及強制戒治之裁定確定後，有下列情形之一，
    認為應不施以觀察、勒戒或強制戒治者，受觀察、勒戒或強
    制戒治處分之人，或其法定代理人、配偶，或檢察官得以書
    狀敘述理由，聲請原裁定確定法院重新審理：一、適用法規
    顯有錯誤，並足以影響裁定之結果者；二、原裁定所憑之證
    物已證明為偽造或變造者；三、原裁定所憑之證言、鑑定或
    通譯已證明其為虛偽者；四、參與原裁定之法官，或參與聲
    請之檢察官，因該案件犯職務上之罪，已經證明者；五、因
    發現確實之新證據足認受觀察、勒戒或強制戒治處分之人，
    應不施以觀察、勒戒或強制戒治者；六、受觀察、勒戒或強
    制戒治處分之人，已證明其係被誣告者。聲請重新審理，應
    於裁定確定後30日內提起。但聲請之事由，知悉在後者，自
    知悉之日起算。法院認為無重新審理之理由，或程序不合法
    者，應以裁定駁回之；法院認為無理由裁定駁回聲請者，不
    得更以同一原因，聲請重新審理。毒品危害防制條例第20條
    之1第1項、第2項、第4項分別定有明文。
三、經查：
　㈠聲請人於執行觀察、勒戒期間，經法務部○○○○○○○○附設勒戒
    處所醫師依評估標準評定結果，以其1.前科紀錄與行為表現
    部分合計為26分（毒品犯罪相關司法紀錄為「有，8筆」計1
    0分、首次毒品犯罪年齡為「21-30歲」計5分、其他犯罪相
    關紀錄為「有，3筆」計6分、入所時尿液毒品檢驗為「一種
    毒品反應」計5分，以上靜態因子合計26分；所內行為表現
    ：「無」計0分，以上動態因子計0分）；2.「臨床評估」合
    計為34分（物質使用行為：多重毒品濫用為「有，種類：海
    洛因、安非他命」計10分、合法物質濫用為「無」計0分、
    使用方式為「有注射使用」計10分、使用年數為「超過1年
    」計10分，以上靜態因子合計30分；精神疾病共病〈含反社
    會人格〉為「無」計0分、臨床綜合評估〈含病識感、動機、
    態度、就醫意願〉為「中度」計4分，以上動態因子合計4分
    ）；3.「社會穩定度」合計評分2分（其中靜態因子之工作
    為「兼職工作：綁鐵工〈工作常因毒品案中斷〉」計2分、家
    人藥物濫用為「無」計0分、動態因子之入所後家人是否訪
    視為「有」計0分、出所後是否與家人同住為「是」計0分）
    。以上1.至3.部分靜態因子共計58分，加計動態因子共計4
    分後，總分合計為62分，經評定為「有繼續施用毒品傾向」
    等情，有法務部○○○○○○○○111年5月4日北所衛字第111130008
    10號函附有無繼續施用毒品傾向證明書及評估紀錄表在卷可
    憑（見毒偵緝字第880號卷第27至29頁）。上開評估結果，
    係該所相關專業知識經驗人士，在聲請人觀察、勒戒期間，
    依本職學識評估聲請人之人格特質、臨床徵候、環境相關因
    素等項所為之綜合判斷，具有科學驗證所得之結論，且自形
    式上觀察，並無擅斷或濫權等明顯不當之情事，亦無偽造或
    變造之情形，自得憑為判斷聲請人有無繼續施用毒品傾向之
    證明，則原審法院據以為判定聲請人有繼續施用毒品傾向，
    裁定施以強制戒治以降低其再次施用毒品之危險性，原確定
    裁定同此認定，駁回其抗告，經核均無不合。
　㈡聲請人據以聲請重新審理之事實及證據，均非屬毒品危害防
    制條例第20條之1第1項第5款所指之新證據：
　⒈聲請意旨指摘評估時間過短，草率簡略云云。惟評估標準係
    將有無繼續施用傾向之相關判斷因素加以列舉及量化，適用
    於每一位受觀察、勒戒處分之人，具一致性、普遍性、客觀
    性，因此觀察勒戒處所實施之有無繼續施用毒品傾向評估，
    有其相當之專業依據及標準，且涉及專門醫學。核本案評估
    內容及結論均係由戒治所內之專業醫療人員評估後完成，為
    專業醫療判斷所得，並無違法或不當。聲請意旨之主張，僅
    為聲請人個人對評估過程及結果之個人質疑，難謂此部分事
    實及證據具嶄新性。
　⒉聲請意旨指摘「有無繼續施用毒品傾向評估標準」將已執行
    完畢之前科列入分數計算，顯失公平。惟「有無繼續施用毒
    品傾向評估標準紀錄表」及「有無繼續施用毒品傾向評估標
    準評分說明手冊」（以下合稱「評估標準表冊」）係法務部
    針對多數不特定人民就有無繼續施用毒品傾向評估事項所為
    對外發生法律效果而具有法規性質之命令，聲請人質疑評估
    標準不公，顯與毒品危害防制條例第20條之1第1項第5款規
    定所稱之「新證據」不符，聲請人據此聲請重新審理，為無
    理由。又司法實務或醫學臨床上，具有毒品前科紀錄者，或
    因長期有機會接觸毒品，或因欲藉由毒品作用暫時隔絕現實
    環境，其反覆性、繼續性地再犯施用毒品犯行之機率，確較
    無毒品前科者為高，則行為人之前科紀錄客觀呈現是否長期
    慣用毒品之事實，自屬評估其有無施以強制戒治之重大考量
    因素，法務部將之列為評估有無繼續施用毒品傾向之評分標
    準之一，可認具其專業性考量而非不當連結，並無違法不當
    之處。況修正後之「評估標準表冊」中，已明定「前科紀錄
    與行為表現」之第1項「毒品犯罪相關司法紀錄」計分方式
    為每筆5分，總分上限為10分；第3項「其他犯罪相關紀錄」
    計分方式為每筆（次）為2分，總分上限為10分，就受勒戒
    人前科素行設總分上限，已避免側重前案紀錄而致過度評價
    ，併此說明。
　⒊聲請意旨另指摘評估紀錄表所載與聲情人於評估時所陳不符
    云云。惟本案原係聲請人於108年10月31日以將第一級毒品
    海洛因、第二級毒品甲基安非他命混和摻水稀釋放置針筒內
    注射血管之方式，施用第一級毒品海洛因、第二級毒品甲基
    安非他命1次，經臺灣新北地方法院以110年度毒聲字第578
    號裁定令入勒戒處所觀察、勒戒，聲請人不服提起抗告，本
    院以110年度毒抗字第1052號裁定駁回抗告；嗣聲請人經評
    估有繼續施用毒品傾向，臺灣新北地方法院以111年度毒聲
    字第557號，裁定令入戒治處所執行強制戒治。另聲請人前
    於108年10月4日亦係以針筒注射靜脈之方式，施用海洛因及
    甲基安非他命，亦有臺灣新北地方法院109年度審簡字第416
    號裁定可查，則評估紀錄表載稱使用方式為「有注射使用」
    ，並無錯誤。聲請人於評估時均回答以抽菸方式施用毒品云
    云，顯係為規避評估結果所為之不實謊言，聲請意旨執此質
    疑評估過程與結果，並聲請重新審理，無足憑採。
　⒋至評估紀錄表載稱「兼職工作：綁鐵工〈工作常因毒品案中斷
    〉，計2分」，即已載明聲請人工作常因毒品案中斷，因認係
    兼職工作。聲請意旨主張係全職工作，惟未提出任何確實之
    證據，無從以聲請人個人主觀意見，影響評估判斷之結論；
    另聲請人家中之經濟、照顧需求，縱然非虛，亦與聲請人有
    無繼續施用毒品傾向之判斷無涉。則聲請意旨此部分之主張
    均不足以動搖原確定裁定所認定聲請人應施以強制戒治之事
    實而欠缺顯著性。
四、綜上所述，聲請人聲請重新審理之理由，核均與毒品危害防
    制條例第20條之1第1項第5款所指之新證據未符，其重新審
    理之聲請為無理由，應予駁回。
五、應依毒品危害防制條例第20條之1第4項，裁定如主文。
中　　華　　民　　國　　111 　年　　7 　　月　　22　　日
　　　　　　　　　刑事第八庭  審判長法　官  陳世宗
  　　　　　　　　　　　　　　　　  法　官  呂寧莉
　　　　　　　　　　　　　　　　　  法　官  林呈樵
以上正本證明與原本無異。
不得抗告。
                                    書記官  謝雪紅
中　　華　　民　　國　　111 　年　　7 　　月　　25　　日